臺灣板橋地方法院民事判決　九十年度訴字第一二五九號
　　原　　　告　　甲○○
　　訴訟代理人　　乙○○
　　法定代理人　　丙○○
右當事人間請求損害賠償事件，本院判決如左：
    主      文
被告應給付原告新臺幣柒拾玖萬捌仟元，及自民國九十年六月二十九日起至清償日止
，按週年利率百分之五計算之利息。
訴訟費用由被告負擔。
本判決於原告以新臺幣貳拾柒萬元為被告供擔保後，得假執行。但被告如於假執行程
序實施前以新臺幣柒拾玖萬捌仟元為原告預供擔保，得免為假執行。
    事      實
甲、原告方面：
  一、聲明：如主文第一、二項所示，並陳明願供擔保請准宣告假執行。
  二、陳述：
    (一)原告係訴外人蔡榮平之母，為其唯一之繼承人，蔡榮平自民國八十六年六月九
      日起至八十九年十月十日去世時止，係於被告處任職，負責被告派駐金門縣自
      來水廠太湖污水系統後續工程之駐地監造工作，被告並自八十六年六月九日起
      以每月投保薪資新臺幣（下同）二萬二千八百元，向勞工保險局為蔡榮平辦理
      勞工保險。嗣被告因承辦人員許琇惠作業上之疏失，竟於八十九年一月二十八
      日將仍繼續在被告公司任職之蔡榮平，以離職為由，向勞工保險局申報退保，
      並經該局核准生效，致原告於蔡榮平死亡時，無法向勞工保險局請領喪葬津貼
      五個月及遺屬津貼三十個月之投保薪資，合計為七十九萬八千元。另蔡榮平係
      受僱於被告之員工，在其八十九年一月二十八日退保後至同年十月十日死亡時
      止，被告本應依勞工保險條例第六條第一項之規定，為蔡榮平辦理參加勞工保
      險手續，被告卻未為蔡榮平投保，顯亦與前揭強制投保之規定有違，爰依侵權
      行為之法律關係及勞工保險條例第七十二條第一項之規定，請求被告賠償如聲
      明所示之金額。
    (二)原告之夫即蔡榮平之父於八十八年底經診斷罹患癌症，並於八十九年四月十六
      日病逝，八十九年一月二十七日正值病重時刻，當時原告子女均在臺灣，僅有
      蔡榮平與原告夫妻在金門同住，蔡榮平斷無拋棄照顧病危父親責任，前往臺灣
      另謀新職之可能，且事後蔡榮平亦未離職，一直工作至去世時止，從而被告所
      辯，係蔡榮平於八十九年一月二十七日以電話告知被告公司承辦人員許琇惠，
      稱欲離職前往臺灣另謀新職云云，顯不可採。且蔡榮平去世之時，被告公司曾
      主動幫原告向勞工保險局請領死亡給付，經勞工保險局以業已退保為由駁回聲
      請後，被告始知事態嚴重，而多次與原告協調，並以不慎誤報退保為由，向勞
      工保險局申請註銷退保，亦足見當初確係因被告公司承辦人員許琇惠之疏失，
      誤將蔡榮平退保，至為灼然。
    (三)蔡榮平從未同時任職於二家公司（即二勞工保險投保單位），健保部分，係因
      八十四年底原告之夫即蔡榮平之父中風，蔡榮平乃辭職回金門照顧父親，由於
      當時蔡榮平並無工作，遂由蔡榮平之大哥於其所經營之富一結構技師事務所（
      下稱富一事務所）為其辦理健保，後蔡榮平雖於八十六年六月九日起至被告公
      司任職，而由被告公司再為其加入勞、健保，然因不諳法令，疏未將於富一事
      務所處投保之健保退保，絕非係同時於被告公司及富一事務所處任職。
  三、証據：提出扣繳憑單、存摺明細、金門縣自來水廠書函、勞工保險被保險人異
            動資料表、退保申報表、勞工保險局八十九年十一月二十一日八九保給
            字第六０七五八六九號函、被告公司八十九年十一月二十二日新環（八
            九）字第八九０六九四號函、勞工保險監理委員會八九保監審字第六四
            五九號審定書、相驗屍體證明書、戶口名簿、服務契約書、甄選須知、
            簡便行文表、駐地監造人員資料表、驗收證明書影本各乙份及繼承系統
            表、除戶謄本各乙份、薪資匯款回條影本十一紙為證，並聲請訊問證人
            蔡榮根。
乙、被告方面：
  一、聲明：原告之訴及其假執行之聲請均駁回，如受不利判決，願供擔保請准宣告
            免為假執行。
  二、陳述：
    (一)原告之子蔡榮平因有意辭職回臺灣另謀新職，遂於八十九年一月二十七日以電
      話告知被告公司經辦勞、健保業務之職員許琇惠，請其辦理退保事宜，嗣雖蔡
      榮平因故未離職，但因蔡榮平任職金門，故許琇惠亦未能察覺蔡榮平未離職之
      事實，按被告既係依蔡榮平之指示辦理退保，並無過失，自不須負侵權行為損
      害賠償之責。後蔡榮平因故死亡，被告公司深表遺憾，乃應蔡榮平家屬之請託
      以不慎誤報退保為由，申請註銷退保追溯連續投保，俾使家屬得請領勞保給付
      ，惟此並不影響被告公司當初係依蔡榮平之指示辦理退保之事實。
    (二)蔡榮平同時任職於被告公司及富一事務所，且其於被告公司之工作性質及工作
      時間均十分彈性，故其任職被告公司之性質應非主要工作而屬兼職工作，從而
      並非須由被告公司強制投保，原告即無須依勞工保險條例第七十二條第一項之
      規定負損害賠償之責。
  三、證據：提出勞工保險局九十年三月二日九十保承字第一００二八一八號函、離
            職申請書影本各乙份為證，並聲請訊問證人許琇惠及函詢勞工保險局、
            中央健康保險局有關蔡榮平之投保資料。
    理      由
一、本件原告起訴主張：其為訴外人蔡榮平之母，係唯一之繼承人，蔡榮平自八十六
    年六月九日起至八十九年十月十日去世時止，係於被告處任職，每月勞工保險之
    投保薪資為二萬二千八百元，詎被告因承辦人員許琇惠作業上之疏失，竟於八十
    九年一月二十八日將仍繼續在被告公司任職之蔡榮平，以離職為由，向勞工保險
    局申報退保，並經該局核准生效，致原告受有無法向勞工保險局請領蔡榮平之喪
    葬津貼及遺屬津貼共七十九萬八千元之損失。另蔡榮平係受僱於被告之員工，在
    其八十九年一月二十八日退保後至同年十月十日死亡時止，被告本應依勞工保險
    條例第六條第一項之規定，為蔡榮平辦理參加勞工保險手續，卻未為蔡榮平投保
    ，顯亦與前揭強制投保之規定有違，爰依侵權行為之法律關係及勞工保險條例第
    七十二條第一項之規定，請求被告賠償如主文第一項所示之金額。又蔡榮平從未
    於八十九年一月二十八日以電話通知許琇惠請其辦理退保，亦未同時在被告公司
    及富一事務所處任職等語。
二、被告則以：被告公司經辦勞保、健保業務之職員許琇惠係因蔡榮平於八十九年一
    月二十七日，以電話告知其有意辭職回臺灣另謀新職，請許琇惠辦理退保事宜，
    被告既係依蔡榮平之指示辦理退保，並無過失可言，自不須負侵權行為損害賠償
    之責。且蔡榮平同時任職於被告公司及富一事務所，而其於被告公司之工作性質
    及工作時間均十分彈性，故其任職被告公司之性質應非主要工作而屬兼職工作，
    從而並非須由被告公司強制投保，原告即無須依勞工保險條例第七十二條第一項
    之規定負損害賠償之責等語，資為抗辯。
三、查原告主張其係訴外人蔡榮平之母，為唯一之繼承人，蔡榮平自八十六年六月九
    日起至八十九年十月十日去世時止，係於被告處任職，負責被告派駐金門縣自來
    水廠太湖污水系統後續工程之駐地監造工作，被告並自八十六年六月九日起以每
    月投保薪資新臺幣（下同）二萬二千八百元，向勞工保險局為蔡榮平辦理勞工保
    險。嗣被告於八十九年一月二十八日，以離職為由，向勞工保險局為蔡榮平申報
    退保，並經該局核准生效，致原告於蔡榮平死亡時，無法向勞工保險局請領喪葬
    津貼五個月及遺屬津貼三十個月之投保薪資，合計為七十九萬八千元之事實，業
    據其提出扣繳憑單、存摺明細、福建省金門縣自來水廠（九０）水仁字第０一六
    四號書函、勞工保險被保險人異動資料表、退保申報表、勞工保險局八十九年十
    一月二十一日八九保給字第六０七五八六九號函、九十年九月四日九十保承字第
    一０一五六二九號函及其附件、被告公司金門辦公室八十六年九月十四日（八六
    ）新金字第三四二號簡便行文表、相驗屍體證明書、戶口名簿影本各乙份及繼承
    系統表、除戶謄本各乙份、薪資匯款回條影本十一紙為證，復為被告所不爭，自
    堪信為真實。從而本件所應審酌之重點乃在於被告公司是否係依蔡榮平之指示辦
    理退保，以及蔡榮平於退保後是否同時於被告公司及富一事務所處任職。
四、按因故意或過失，不法侵害他人之權利者，負損害賠償責任；受僱人因執行職務
    ，不法侵害他人之權利者，由僱用人與行為人連帶負損害賠償責任，民法第一百
    八十四條第一項前段、第一百八十八條第一項前段分別定有明文。又當事人主張
    有利於己之事實者，就其事實有舉證之責任，民事訴訟法第二百七十七條前段亦
    有規定。被告主張其係依蔡榮平之指示辦理退保，無非係以證人即被告公司承辦
    勞、健保業務之員工許琇惠之證言為據。惟查：
  (一)證人許琇惠既係被告公司承辦勞、健保業務之人員，且自承係其為蔡榮平辦理退
    保手續，則其當初是否具有疏失，即為本件關鍵所在，如其確因一時不慎誤將蔡
    榮平辦理退保，依法亦須負擔一定之法律責任，故與系爭待證事實具有相當之利
    害關係，從而其證言之可信度，即非無疑。
  (二)證人許琇惠於本院審理中證稱：「他（即蔡榮平）於八十九年一月二十七日早上
    十點有打電話給我說他要退掉勞、健保，想要離職」等語（參見本院九十年十月
    十九日言詞辯論筆錄），按蔡榮平迄至八十九年十月十日去世時止，均係於被告
    公司處任職，已如前述，被告既無法舉證證明蔡榮平於八十九年一月二十七日後
    有何向其申請離職之行為，則證人許琇惠所稱蔡榮平於八十九年一月二十七日以
    電話告知欲離職等情，尚缺乏其他證據佐證，亦與蔡榮平嗣後仍於被告公司處任
    職，且並未向被告公司表示欲離職之事實不符。況衡諸常情，一般人均係於離職
    時，方與離職手續同時辦理退保手續，證人許琇惠亦自承：「在這之前從沒有其
    他員工像他這種情形，通常公司辦理員工退保都是員工在當天離職而當天辦理退
    保手續」等語，則其所稱蔡榮平在尚未辦理離職手續之前，甚至尚未向公司表達
    辭意之前，即主動要求承辦勞、健保人員辦理退保之情，顯與常情有違。
  (三)此外，就薪資所得者而言，通常投保單位即雇主均係於員工每月薪資中預扣勞、
    健保自負額，此為眾所皆知之事實，蔡榮平既係於八十九年一月二十八日辦理退
    保，其後所受領之薪資即不應再預扣勞、健保自負額，是以實際入帳之薪資所得
    應較於八十九年一月五日入帳之一月份薪資為多，方為合理。惟查，蔡榮平於八
    十九年一月五日入帳之一月份薪資為四萬六千五百十三元，同年三月六日至七月
    五日入帳之三至七月份薪資，亦均同為四萬六千五百十三元，有存摺明細影本乙
    份及薪資匯款回條影本六紙附卷可稽，顯於前揭說明相違，本院復於九十年十一
    月二十三日準備程序中，命被告提出蔡榮平八十九年一月份之後之薪資給付細目
    資料，按員工之薪資給付，係屬於被告公司營業成本之一，其相關會計憑證依商
    業會計法第三十八條第一項之規定，至少應保存五年，被告無正當理由卻不予提
    出，則被告公司於蔡榮平八十九年一月二十八日退保後，竟仍扣繳其勞、健保自
    負額之事實，堪以認定，亦足見被告當時並不知蔡榮平已經退保甚明，從而證人
    許琇惠所稱：「他（即蔡榮平）打電話給我後我有問過公司，公司說好我才幫他
    辦理退保的手續」等語，並非事實。
  (四)綜上所述，證人許琇惠之證言洵非可採，被告就其主張係依蔡榮平指示而退保之
    事實，復未能另行舉證以實其說，揆諸前揭法條意旨，自難為有利於被告之認定
    。按證人許琇惠當時係受僱於被告公司，負責辦理勞、健保業務之員工，其於執
    行職務時，未經同意而為尚未離職之被告員工蔡榮平辦理退保，具有過失甚明，
    並致原告受有前揭未能領取喪葬津貼及遺屬津貼之損失，自構成民法第一百八十
    四條第一項前段之侵權行為，被告既係證人許琇惠之僱用人，依同法第一百八十
    八條第一項之規定，亦應負擔損害賠償責任，至為明確。
五、按投保單位不依本條例之規定辦理投保手續者，按自僱用之日起，至參加保險之
    日止應負擔之保險費金額，處以二倍罰鍰。勞工因此所受之損失，並應由投保單
    位依本條例規定之給付標準賠償之，勞工保險條例第七十二條第一項定有明文。
    經查，蔡榮平除於八十六年六月三日起至八十九年一月二十七日止，於被告公司
    加入健保外，亦於八十六年九月一日起至八十九年十月十二日止，於富一事務所
    加入健保等情，固有中央健康保險局九十年八月二十八日健保承字第０九０００
    三０一五二號函及其附件在卷可證，然查，證人即原告之子、蔡榮平之兄蔡榮根
    於本院審理中證稱：「我是負責人（指富一事務所），訴外人蔡榮平從未在富一
    事務所工作過，我是蔡榮平的哥哥，八十五年底、八十六年初我回金門時，我媽
    媽跟我抱怨蔡榮平感冒也不去看醫生，我就想他沒有工作，大概沒有投保健保，
    所以我就決定回台北後要在事務所裡幫他加保，後來一忙就忘了，過了一陣子才
    交代公司職員幫他加保，也不曉得那時候他找到工作沒有」等語（參見本院九十
    年十二月七日準備程序筆錄），按蔡榮平於八十二年七月一日起由其前工作單位
    益鼎工程股份有限公司為其加入勞保，並於八十五年四月三十日因離職而退保，
    迄至八十六年六月三日，始由被告為其再辦理加入勞保，及八十六年六月三日前
    ，蔡榮平並未加入健保之事實，有卷附勞工保險局九十年九月四日九十保承字第
    一０一五六二九號函及其附件、前揭中央健康保險局九十年八月二十八日健保承
    字第０九０００三０一五二號函及其附件影本各乙份可稽，顯見證人蔡榮根所稱
    八十五年底、八十六年初時，蔡榮平並無工作等語，尚非無據，從而證人蔡榮根
    基於手足之情，為蔡榮平加入健保，亦屬人情之常。且若蔡榮平果真同時於被告
    及富一事務所處任職，何以蔡榮平勞保部分並未重複投保？退步言之，縱其確係
    同時於二公司處任職，亦無重複投保健保之必要，蓋此舉並亦無實益可言，反而
    須多繳納保費，是以被告僅單純以蔡榮平健保部分重複投保為由，即認蔡榮平係
    同時於二處任職，尚屬牽強。況且，依被告與金門縣政府所簽訂之污水下水道系
    統工程設計與監造服務契約書第三條第二款明定，被告係派遣專任之監造人員負
    責，而蔡榮平即係被告派駐金門縣自來水廠太湖污水系統後續工程駐地之監造人
    員，復為被告所不爭，已如前述，顯見蔡榮平係被告公司之專任人員，至為灼然
    。被告復未能就此部分之主張舉證以實其說，自難為有利於其之認定，是以證人
    蔡榮根所述，應堪採信，蔡榮平於八十九年一月二十八日後，仍係被告公司之專
    職員工，並未同時於富一事務所任職之事實，堪以認定。按蔡榮平既係受僱於被
    告之員工，被告本應依勞工保險條例第六條第一項之規定，為蔡榮平辦理參加勞
    工保險手續，卻於八十九年一月二十八日後未為蔡榮平投保，顯與該條例強制投
    保之規定有違，致原告即蔡榮平之繼承人受有損失，自亦應依該條例第七十二條
    第一項之規定，負擔損害賠償責任。
六、綜上所述，原告本於侵權行為之法律關係及依勞工保險條例第七十二條第一項之
    規定，請求被告給付七十九萬八千元，及自起訴狀繕本送達翌日即九十年六月二
    十九日起至清償日止，按週年利率百分之五計算之利息，為有理由，應予准許。
七、本件事證已臻明確，兩造所為之其他主張、陳述並所提之證據，經審酌後，認均
    與本件之結論無礙，爰不一一論述，併予敘明。
八、兩造分別陳明願供擔保，聲請宣告假執行及免為假執行，經核均無不合，爰分別
    酌定相當之擔保金額，併准許之。
九、據上論結，本件原告之訴為有理由，依民事訴訟法第七十八條、第三百九十條第
    二項，第三百九十二條，判決如主文。
中　　　華　　　民　　　國　　九十一　　年　　　一　　　月　　 十八　　 日
                                臺灣板橋地方法院民事第四庭
~B審判長法　官　陳財旺
~B      法　官　黃信滿
~B      法　官　張紹省
右正本證明與原本無異。
如不服本判決，應於判決送達後廿日內，向本院提出上訴狀。
中　　　華　　　民　　　國　　九十一　　年　　　一　　　月　　 十八　　 日
~B　　　書記官　黃美雲
